ACORDAO-COMPLETO-2529555

ACÓRDÃO 820/2022 ATA 13/2022 - PLENÁRIO

VISTOS, relatados e discutidos estes embargos de declaração opostos pelo Sr. Marcos Ramos Carvalho, secretário de saúde à época dos fatos, contra o Acórdão 244/2022-TCU-Plenário, que rejeitou os embargos de declaração por ele anteriormente opostos contra o Acórdão 2679/2021-TCU-Plenário;
ACORDAM os Ministros do Tribunal de Contas da União, reunidos em sessão do Plenário, ante as razões expostas pelo relator, em:
9.1. conhecer dos presentes embargos de declaração com fundamento nos arts. 32, inciso II, e 34 da Lei nº 8.443/1992, para, no mérito, rejeitá-los;
9.2. alertar ao embargante que, nos termos do art. 287, § 6º, do Regimento Interno do TCU, em caso de oposição de novos embargos, esses poderão vir a ser considerados por este Tribunal como meramente protelatórios, e, assim, serem recebidos como mera petição, sem prejuízo de esta Corte, no exame desse novo expediente, também entender pela aplicação de sanção prevista no art. 58, inciso II, da Lei 8.443/1992, na linha dos precedentes Acórdãos 593/2017, 1.687/2020, 2.001/2020 e 1764/2021, todos do Plenário; e
9.3. dar ciência deste acórdão ao embargante.

Embargos de declaração contra acórdão que rejeitou embargos de declaração anteriormente opostos pelo embargante em face de deliberação que negou provimento a recurso de reconsideração por ele interposto.

Governo do Estado de Sergipe; Prefeitura Municipal de Aracaju - SE.

3. Interessados/Responsáveis/Recorrentes:
3.1. Responsáveis: Antônio Samarone de Santana (XXX.358.815-XX); Associação Aracajuana de Beneficência (13.025.507/0001-41); Fundação de Beneficência Hospital de Cirurgia (13.016.332/0001-06); Hans Crystian Anderson de Oliveira Lobo (XXX.109.285-XX); Hospital São José (13.016.621/0001-05); Luciano Paz Xavier (XXX.569.351-XX); Marcos Ramos Carvalho (XXX.246.355-XX); Silvio Alves dos Santos (XXX.889.205-XX).
3.2. Recorrente: Marcos Ramos Carvalho (XXX.246.355-XX).

13.1. Ministros presentes: Ana Arraes (Presidente), Benjamin Zymler, Augusto Nardes (Relator), Aroldo Cedraz, Bruno Dantas, Vital do Rêgo e Antonio Anastasia.
13.2. Ministro-Substituto convocado: Weder de Oliveira.

ACORDAO-COMPLETO-2545817

Acórdão de Relação 1796/2022 - Plenário

Acórdão de Relação

AUGUSTO NARDES

Ministro João Augusto Ribeiro Nardes.

Cuidam os autos, originariamente, de tomada de contas especial convertida do monitoramento TC Processo 005.877/2015-6, com vistas à citação dos responsáveis pela aplicação dos recursos do SUS repassados pela Secretaria de Saúde de Aracaju/SE à Fundação de Beneficência Hospital de Cirurgia (Hospital de Cirurgia) , à Associação Aracajuana de Beneficência (Hospital Santa Isabel) e ao Hospital São José, em razão de pagamentos a maior realizados a título de procedimentos de média e alta complexidade nos exercícios de 2009 a 2011.
2.	Por meio do Acórdão 1668/2019-TCU-Plenário (Relator Min. Raimundo Carreiro) , os responsáveis tiveram suas contas julgadas irregulares, foram condenados em débito e lhes foram aplicadas multas individuais.
3.	Irresignados, os responsáveis apresentaram recursos de reconsideração, que foram julgados por meio do Acórdão 2679/2021-TCU-Plenário, sob minha relatoria, que lhes negou provimento. 
4.	Na sequência, o Sr. Marcos Ramos Carvalho, secretário de saúde à época dos fatos, opôs embargos de declaração alegando contradição, omissão e erro material na decisão proferida, os quais foram julgados por meio do Acórdão 244/2022-TCU-Plenário, que conheceu dos embargos e, no mérito, rejeitou-os.
5.	Não satisfeito, o Sr. Marcos Ramos Carvalho apresentou novos embargos de declaração nos seguintes termos (peça 277) :
"DA SÍNTESE FÁTICA 
Cuida-se de monitoramento derivado do acórdão supracitado que determinou a restituição ao erário público de valores decorrentes de convênios celebrados com entidades beneficentes no âmbito da saúde, além, de multa aplicada ao ex-gestor, ora Embargante. 
No decorrer do processo ao tempo que fora determinado o pagamento dos valores foi interposto recurso de reconsideração a esse Egrégio, cujo conteúdo recursal foi pelo Pleno apreciado. 
Ainda que as decisões da Corte sejam referência para o repositório de jurisprudência pátrio, com os respeitos costumeiros, não concordando com a prolação do decisum, apresentou o recurso. 
Em razão desse julgado estampado no Acórdão acima referido apresenta sua inconformidade nestes Aclaratórios. 
Ainda insatisfeito com o decisum infirmado no Acórdão acima referido, opõe, novamente, embargos de declaração, ante a clara, objetiva e indiscutível afronta a decisão do Supremo Tribunal Federal. 
Ipso facto, estes são os elementos, em síntese. 
DO INTRÓITO 
Lançado o decisum, o Embargante verificou constar em seu texto máculas a justificar a oposição dos presentes embargos de declaração, o qual possui também nítido propósito infringente e prequestionador das matérias nele ventiladas.
Os tribunais superiores têm apreciado e reconhecido o cabimento de Embargos Declaratórios. No STF, em EDcl 163.047-5-PR, da relatoria do eminente Min. Marco Aurélio e na Súmula 356; e, no STJ, no REsp. 29320-SP e Súmula 98. 
Assim, estando presentes os vícios do art. 1.022, do CPC e o artigo 287, do RI-TCU, na decisão mencionada, é que se faz uso destes aclaratórios, já que é inadmissível no ordenamento jurídico decisão judicial imperfeita. 
A mácula apontada, uma vez sanada, acarretará a modificação do julgado. Tal efeito não pode ser olvidado, pois seria patentear a negativa da efetiva prestação jurisdicional, afrontando, destarte, o art. 5°, inciso LV da CF, que assegura aos litigantes, em processo judicial ou administrativo o contraditório e a ampla defesa, com os meios e recursos a ela inerentes. 
Do cotejo analítico permanecem demonstradas a existência de flagrante CONTRADIÇÃO. 
O STF, em reiteradas decisões, tem admitido o efeito modificativo - infringente - aos embargos de declaração, a exemplo do RE 88958 (RTJ 86/359) . No mesmo diapasão, o Augusto Tribunal, também se inclina no mesmo caminho, conforme se avista no RESP 480.713/RS, da relatoria do eminente Min. João Otávio. 
Enfim, os presentes declaratórios têm as razões justificadoras para o lídimo efeito modificativo da r. decisão embargada, conquanto a fundamentação não se coaduna com as hipóteses dos autos e não foram observados todos os fatos relevantes para o deslinde da quaestio. 
DO ACÓRDÃO OBJETO DESTES ACLARATÓRIOS 
Lançado o decisum, restou assim consignado o Acórdão: 
 (...) 
Permissa vênia, é mister expressar terem os presentes embargos de declaração a finalidade de sanar as máculas existentes na decisão finalística lançada nestes autos, servindo também para fins de prequestionamento da questão federal e constitucional e esgotamento de instância, relevantes à abertura da instância superior. 
O presente recurso traduz irresignação em face do Acórdão que contrariou lei federal, bem como negou vigência a texto constitucional, desrespeitou decisão do Pretório Excelso, deixando de aplicá-las. 
Restam, portanto, violados os seguintes artigos da legislação constitucional e infraconstitucional:  (i) Constituição Federal, artigo 5º. Inciso X e 93, IX;  (ii) art. 1°, da Lei 9.873/1999;  (iii) Regimento Interno do Tribunal de Contas da União, artigos 168 e 171; e,  (iv) julgado do STF, com declaração de repercussão geral; 
DO OBJETIVO NÃO PROCRASTINATÓRIO DESTES NOVOS EMBARGOS 
Excelência, de logo, importante destacar que os novos embargos opostos decorrentes do julgamento esposado no Acórdão sob fogo, NÃO TEM CARÁTER PROTELATÓRIO. 
O Embargante tem apenas um objetivo ao manejar, novamente, os aclaratórios, qual seja: clarificar qual critério, em razão das recentes mudanças nos paradigmas da jurisprudência - há inclusive declaração de repercussão geral proferida pelo STF - é utilizado para o cômputo do prazo prescricional.
A permanência desta dúvida, com todas as vênias Ilustre Relator, tem fundamento quando: 
 (i) o Embargante foi citado sete anos depois de ter deixado o múnus público que exercia; 
 (ii) A inexistência de legislação específica, segundo a análise técnica do TCU, para a contagem do prazo prescricional na Corte de Contas, ainda que esteja vigente a Lei 9.873/1999; 
 (iii) A determinação do Supremo Tribunal Federal para que a Corte de Contas não utilize como parâmetro o prazo previsto no artigo 205, do Código Civil; 
 (iv) A ausência de previsão de prazo para definição de prescrição no Regimento Interno do TCU; 
 (v) Não ocorrência de prescrição intercorrente; 
 (vi) A determinação do STF para que o parâmetro legislativo que fundamenta as decisões do TCU sobre prescrição sejam os constantes na Lei 9.873/1999; 
 (vii) Inocorrência de qualquer causa de suspensão ou interrupção da contagem do prazo prescricional; 
Excelência, aplica-se ao caso o fundamento constitucional da boa-fé no sentido da cooperação ativa das partes, especialmente no respeito ao contraditório, que têm o ônus de contribuir na formação da decisão, colaborando, pois, com a prestação jurisdicional. 
Não é possível falar, com absoluta convicção, em processo justo e équo se as partes atuam de forma abusiva, limitando as garantias constitucionais do devido processo legal. 
O novo recurso em nenhum momento infringe dever ético-processual capaz de configurar litigância de má-fé, a ensejar a aplicação de qualquer reprimenda, posto que, não há comportamento processualmente inadequado da parte o que possibilitaria a fixação de multa, como medida de repressão ao abuso processual. 
Dúvida não há de que, para não comprometer o direito de defesa, a multa somente é cabível nas situações em que a atuação abusiva da parte emerge inequívoca, isto é, detectável de pronto diante do objeto do litígio, o que não ocorre no caso. A dúvida persiste e é inquestionável... 
Importa frisar que a oposição de embargos de declaração, a ensejar a incidência da referida multa, deve ser reputada 'manifestamente protelatória', ou seja, o recurso é manejado sem qualquer sinal de consistência. 
In casu, a fundamentação está posta revelando o cabimento dos embargos declaratórios, e, assim, demonstrado o propósito nitidamente aclaratório da parte irresignada. 
Cumpre ainda observar que, em consonância com o enunciado da Súmula 98/STJ, 'embargos de declaração manifestados com notório propósito de prequestionamento não têm caráter protelatório'. 
Partindo-se, pois, dessa inarredável premissa, não se me afigura compreensível a aplicação de multa ao litigante que opôs embargos de declaração, quando estes têm fundamento e podem aprimorar o julgado. 
AD MERITUM 
Inobstante o zelo desse respeitável Ministro na elaboração das decisões proferidas, vê-se o Embargante, com a máxima vênia, com a obrigação de opor Embargos Aclaratórios para reparar indesejável vício verificado no julgado, aperfeiçoando-se a prestação jurisdicional e de forma a atender o imprescindível requisito do prequestionamento em sua plenitude. 
Celebrando o notável saber jurídico e da proverbial erudição, entende o Embargante que o r. pronunciamento incorre em CONTRADIÇÃO, com repercussão duradoura sobre resultado do julgamento. 
O referido Acórdão maculou:  (1) decisão do Supremo Tribunal Federal para aplicação de prescrição;  (2) artigo 1º, da Lei 9.873/1999; 
Com estes conteúdos declinados é que se inicia os requerimentos de aprimoramento da decisão colegiada.
Observe Excelência, matérias de ordem material e processual restaram agredidas e não apreciadas por esse elegante Magistrado e, sequer, foram tratadas no reprochável Acórdão. 
Flagrante CONTRADIÇÃO, com todas as vênias, Excelência. 
Ab initio, informa que não há dúvidas da qualidade técnica dos julgamentos e votos proferidos por Vossa Excelência, mas, requer sejam clarificados todos os pontos acima referidos e constantes nos requerimentos abaixo, com todos os respeitos. 
CERCEAMENTO DE DEFESA - JUNTADA DE DOCUMENTOS - AUSÊNCIA DE ANÁLISE - INFORMAÇÕES SOBRE PRODUÇÃO DE SERVIÇOS HOSPITALARES - NÃO APRECIAÇÃO - NULIDADE 
O Embargante solicitara, com a interposição do recurso de reconsideração, fossem apreciados os novos elementos trazidos aos autos, notadamente: (I) pactos firmados com os hospitais interessados; (ii) produção verificada nos relatórios emitidos pela secretaria municipal de saúde, todos juntados no item 182, destes autos.
 (...) 
Nessa liça, com todas as vênias, deixaram de ser apreciados diversas informações sobre produção hospitalar. 
Apenas como exemplo, os planos operativos demonstram como os recursos foram utilizados confirmando que foram aplicados em sua totalidade. 
No item 239 foram colacionados os resumos de pagamentos efetuados aos hospitais conveniados demonstrando que os recursos, em sua totalidade, foram utilizados no objeto das avenças.
Depositados os demonstrativos de pagamento, sobre os mesmos, deve haver minuciosa análise da equipe técnica do Tribunal. 
DA PRESCRIÇÃO DA PRETENSÃO PUNITIVA - NÃO APLICAÇÃO DA REGRA DEFINIDA PELO PRETÓRIO EXCELSO - INCIDÊNCIA DA PRESCRIÇÃO GERAL - RECONHECIMENTO DO PRAZO DE SETE ANOS NO ARESTO EMBARGADO 
Eminente Relator, com todas as vênias, o entendimento que o Tribunal de Contas da União (TCU) mantém sobre a prescrição de suas pretensões punitivas e de ressarcimento ao erário tem causado enorme insegurança jurídica frente ao novel entendimento do Supremo Tribunal Federal (STF) . 
Como todas as vênias, NOVAMENTE, relevantíssimo observar os parâmetros dos julgados proferidos pelo STF:  (i) MS 35940, Relator: Ministro Luiz Fux, Primeira Turma, julgado em 16/6/20;  (ii) Rcl 39497 AgR, Relator: Ministro Ricardo Lewandowski, Segunda Turma, julgado em 10/10/20; e,  (iii) RE 636886, Relator: Ministro Alexandre de Moraes, Tribunal Pleno, julgado em 20/4/20, com declaração de Repercussão Geral. 
Inobstante o Pretório Excelso ter decidido que as pretensões derivadas desse Sodalício estejam subsumidas à prescrição quinquenal infirmada na 9.873/1999, nos ritos de prestação de contas, o TCU tem utilizado em seus julgados, com as devidas vênias, entendimento vacilante sobre prazo prescricional. 
 (...) 
Do Aresto sob fogo se extraem as seguintes contradições:
 (...) 
Da análise da equipe técnica do Tribunal, é claro entender que ainda é possível utilizar como baliza para fixação e contagem de prazo prescricional a norma inserta no artigo 205 do CC, sustentáculo do Acordão. 
Em arremate, a respeitada equipe técnica, afirma que o gestor foi citado 07 SETE ANOS, após deixar o cargo que ocupava. SETE LONGOS ANOS...
 (...) 
Do aresto deve se compreender que o Tribunal está utilizado a regra decadencial para cômputo da prescrição. 
Ainda que tenha trazido aos autos diversos expedientes, informes, manifestações técnicas, o concreto é que a CITAÇÃO ocorreu sete anos após se desincumbir do múnus público. 
Excelência, de bom alvitre asseverar, que não se está tratando de prescrição intercorrente. NÃO!
 (...) 
Note-se, de logo, que a legislação exige, para a interrupção da prescrição, um ato inequívoco de apuração do fato, o que significa que ele deve ser um ato o qual incontroversamente apura um fato determinado e potencialmente ilícito.
 (...) 
Não há nestes autos a configuração de fato ilícito capaz de interromper ou suspender a prescrição. 
Com todas as vênias Excelência, NÃO SE TRATA DE PRESCRIÇÃO INTERCORRENTE. No caso sob fogo, ANTES DE COMEÇAR A PRETENSÃO, esta já havia sido fulminada pelo instituto da prescrição geral, pelo transcurso dos sete anos sem qualquer ato em face do Embargante que permitisse se suspender ou interromper os prazos. 
O gestor foi desligado da secretaria municipal de Saúde em 11/04/2010 e citado pelo TCU em 13/04/2016.
Aderindo à linha de raciocínio ampliativa dos efeitos da interrupção prescricional posta no relatório técnico, indubitavelmente, há que indefinidos e perpétuos atos indesejados, sendo incongruente não somente com a própria Lei nº 9.873/1999, mas também com a própria essência do instituto da prescrição, cuja finalidade última é evitar a existência da pretensão perpétua, contrária às garantias constitucionais. 
Roga vênias a Vossa Excelência pela aplicação do que tem reiteradamente afirmado o STF, cuja prescrição é de cinco anos, nos termos da Lei 9.873/1999, verbis: 
Art. 1º: Prescreve em cinco anos a ação punitiva da Administração Pública Federal, direta e indireta, no exercício do poder de polícia, objetivando apurar infração à legislação em vigor, contados da data da prática do ato ou, no caso de infração permanente ou continuada, do dia em que tiver cessado. 
Esta compreensão é mantida pela jurisprudência do Pretório, especialmente a partir dos Temas de Repercussão Geral nº 666 ('É prescritível a ação de reparação de danos à Fazenda Pública decorrente de ilícito civil') e nº 899 ('A pretensão de ressarcimento ao erário baseada em decisão do TCU é prescritível') , este último fixado em cinco anos, sob os auspícios da Lei 9.873/1999. 
O Augusto Tribunal verga entendimento nesse caminho, verbis:
 (...) 
Em recentíssimo debate ocorrido no julgamento do Tema 899, no Supremo Tribunal, definiu que deve ser aplicado o prazo quinquenal da lei de Execução Fiscal (lei 6.830/80) à pretensão de ressarcimento ao erário em face de agentes públicos com base em acórdão de Tribunal de Contas. 
Jurisprudência pacificada. Seja a pretensão intentada antes ou depois do julgamento das contas e, ainda que estas, sejam objeto de tomadas de contas especiais, o prazo PRESCRICIONAL É DE CINCO ANOS. 
A incumprimento da decisão resultante no entendimento fixado pela jurisprudência do STF não se justifica e revela desprestígio à função jurisdicional exercida pela Corte Suprema ante à desarmonia constitucional proposta pelo TCU. 
DOS REQUERIMENTOS 
Ante o exposto, REQUER: 
i) Que sejam recebidos, por serem tempestivos, conhecidos e julgados procedentes os presentes EMBARGOS DE DECLARAÇÃO, a fim de que se complete a prestação jurisdicional na forma do art. 1.022, do CPC, sanando os VÍCIOS indicados, tudo de sorte a tornar o decisum isento de mácula de qualquer natureza, e para que esteja consoante os princípios da legalidade, da plena prestação jurisdicional, do ato jurídico perfeito, do devido processo legal e da ampla defesa, sob pena de restar configurada negativa de prestação jurisdicional; 
ii) Que seja DEFERIDO ao recurso o efeito infringente pretendido; 
iii) Que seja alterada a decisão, para que seja conhecido e provido o recurso, reconhecendo a prescrição da pretensão do Tribunal; 
iv) Sejam analisados os documentos depositados nos autos, insertos no item 239 - comprovante de pagamento dos serviços prestados pelos hospitais conveniados - demonstrando que os valores liberados foram utilizados no objeto do convênio; 
v) Que, em razão da utilização de recursos público, seja ouvido o eminente representante do Parquet; 
vi) Acaso assim não entendido, sejam os presentes embargos recebidos como forma de prequestionamento, deixando completa a prestação jurisdicional, por ser medida de inteira e salutar JUSTIÇA; 
vii) Requer, também, que não lhe seja aplicada a multa prevista no RI da Corte, ante a clarividente contradição, com todas as vênias, estampada no Acórdão sob fogo; 
Assim, a fim de evitar qualquer nulidade futura e por ser medida de mais lídima justiça para que haja a devida comprovação da verdade real dos fatos, requer a reconsideração da decisão."
É o relatório.

Marcela Pithon Brito dos Santos Dantas (4.389/OAB-SE), representando Fundação de Beneficência Hospital de Cirurgia; Max de Carvalho Amaral (5229/OAB-SE), representando Silvio Alves dos Santos; Silvia Fernanda Rocha Teles Tanzillo Santos (2.442/OAB-SE), representando Associação Aracajuana de Beneficência; Max de Carvalho Amaral (5229/OAB-SE), representando Antônio Samarone de Santana; Luciana Brito Nunes Falero (3794/OAB-SE), Ricardo Mesquita Barbosa (5005/OAB-SE) e outros, representando Hans Crystian Anderson de Oliveira Lobo; Antônio Eduardo Silva Ribeiro (843/OAB-SE) e Emanuel Messias Barboza Moura Junior, representando Marcos Ramos Carvalho; Carolina Santos Teixeira de Menezes (8.600/OAB-SE), Jackeline Silveira de Souza Gama (5.132/OAB-SE) e outros, representando Hospital São José.

Não atuou.

TOMADA DE CONTAS ESPECIAL. PAGAMENTOS A MAIOR A HOSPITAIS FILANTRÓPICOS NO ÂMBITO DO PROGRAMA DE REESTRUTURAÇÃO E CONTRATUALIZAÇÃO, INSTITUÍDO PELA PORTARIA MS 3.123/2006. CONTAS IRREGULARES. DÉBITO E MULTA. RECURSOS DE RECONSIDERAÇÃO. CONHECIMENTO. RAZÕES INSUFICIENTES PARA ALTERAR A DECISÃO PROFERIDA. NÃO CARACTERIZAÇÃO DA PRESCRIÇÃO DA PRETENSÃO PUNITIVA E RESSARCITÓRIA, SEGUNDO OS CRITÉRIOS DO ACÓRDÃO 1.441/2016-TCU-PLENÁRIO E DO REGIME DA LEI 9.873/1999. NÃO PROVIMENTO. RETIFICAÇÃO DE INEXATIDÃO MATERIAL. EMBARGOS DE DECLARAÇÃO. CONHECIMENTO. REJEIÇÃO. NOVOS EMBARGOS DE DECLARAÇÃO. CONHECIMENTO. AUSÊNCIA DE VÍCIOS OU CONTRADIÇÃO NA DECISÃO PROFERIDA. REJEIÇÃO.

TOMADA DE CONTAS ESPECIAL (TCE)

não atuou.

Examino os embargos de declaração opostos pelo Sr. Marcos Ramos Carvalho, secretário de saúde à época dos fatos, contra o Acórdão 244/2022-TCU-Plenário, que rejeitou os embargos de declaração por ele anteriormente opostos contra o Acórdão 2679/2021-TCU-Plenário, que negou provimento ao seu recurso de reconsideração interposto contra o Acórdão 1668/2019-TCU-Plenário (Relator Min. Raimundo Carreiro) , por meio do qual este Tribunal, ao apreciar Tomada de Contas Especial (TCE) , entre outras medidas, julgou irregulares as suas contas, condenou-o em débito e lhe aplicou multa individual em razão de pagamentos a maior realizados a entidades de saúde em Aracajú/SE, a título de procedimentos de média e alta complexidade nos exercícios de 2009 a 2011.
2.	De início, entendo que os presentes embargos devem ser conhecidos, por preencherem os requisitos de admissibilidade aplicáveis à espécie, notadamente os insculpidos no art. 34, §1º, da Lei Orgânica, c/c o art. 287, § 1º, do Regimento Interno do TCU. No mérito, verifico que inexistem vícios a serem saneados no Acórdão 244/2022-TCU-Plenário.
3.	Em apertada síntese, o embargante alega o seguinte:
3.1.	Contradição em virtude de o Tribunal estar utilizando a regra decadencial para cômputo da prescrição, conquanto o Supremo Tribunal Federal já fixou entendimento de que deve ser utilizada como premissa a regra quinquenal da Lei 9.873/1999.
3.2.	Deixaram de ser apreciadas diversas informações constantes do seu recurso original de peça 182, por exemplo, os planos operativos que demonstram como os recursos foram utilizados, confirmando que foram aplicados em sua totalidade, bem como teriam sido colacionados os resumos de pagamentos efetuados aos hospitais conveniados demonstrando que os recursos, em sua totalidade, foram utilizados no objeto das avenças.
4.	Não merece prosperar a suposta contradição de o Tribunal ter utilizado a regra decadencial para cômputo da prescrição, quando deveria ter utilizado a regra quinquenal da Lei 9.873/1999.
5.	Conforme se depreende do Voto que fundamentou o julgamento do seu recurso de reconsideração no âmbito do Acórdão 2679/2021-TCU-Plenário, a prescrição foi avaliada por ambas as regras - do Código Civil e da Lei 9.873/1999 - e independentemente da que fosse adotada, não havia a caracterização da prescrição. Senão vejamos:
	Excerto do Voto condutor do Acórdão 2679/2021-TCU-Plenário:
20. Por último, como bem avaliou a Serur, não foi caracterizada a prescrição da pretensão punitiva e ressarcitória, tanto pela regra prevista no Código Civil e uniformizada mediante Acórdão 1441/2016-TCU-Plenário, quanto pelo regime da Lei 9.873/1999.
6.	Destaco que a mesma alegação também já havia sido feita pelo embargante em seus aclaratórios anteriores, que foram rejeitados por meio do Acórdão 244/2022-TCU-Plenário, conforme transcrevo a seguir:
	Excerto do Voto condutor do Acórdão 244/2022-TCU-Plenário:
8. Em apertada síntese, o embargante alega contradição, omissão e erro material no decisum, em virtude do seguinte:
 (...) 
8.3. Que foi utilizado critério inadequado para a avaliação da prescrição da pretensão punitiva e ressarcitória, contraditória com a regra consignada na decisão do RE 636886, Tema 899, de repercussão geral, do Supremo Tribunal Federal, o que caracterizaria contradição e erro material.
 (...) 
23. Melhor sorte não socorre o embargante quanto à alegação de erro material no critério para a avaliação da prescrição da pretensão punitiva e ressarcitória. Conforme transcrição a seguir, a unidade técnica realizou a avaliação pelos dois critérios possíveis, ou seja, tanto pela regra prevista no Código Civil, uniformizada mediante Acórdão 1441/2016-TCU-Plenário, quanto pelo regime da Lei 9.873/1999. Em ambas as análises foi verificado que não teria ocorrido a prescrição. Senão vejamos:
 (...) 
24. Depreende-se da transcrição acima, que constou explícito no acórdão embargado que, qualquer que seja o critério adotado, não houve a prescrição das pretensões punitiva e ressarcitória, inexistindo, portanto, qualquer omissão, contradição ou erro material a respeito na decisão proferida.
7.	Consoante demonstrado acima, não há contradição ou vício na decisão embargada. A prescrição fora avaliada sob a ótica de ambos os critérios e, em quaisquer dos casos, não se mostrava caracterizada.
8.	Também não merece acolhimento a alegação de que não teria sido avaliada a totalidade dos documentos e informações carreados em seu recurso de reconsideração. Mais uma vez, tal fato está repetido de seus aclaratórios anteriores, onde foi devidamente avaliado e rechaçado por meio do Acórdão 244/2022-TCU-Plenário, conforme se constata a seguir:
Excerto do Voto condutor do Acórdão 244/2022-TCU-Plenário:
8. Em apertada síntese, o embargante alega contradição, omissão e erro material no decisum, em virtude do seguinte:
 (...) 
8.2. Que não teriam sido apreciados todos os elementos apresentados na peça recursal do recorrente, o que caracterizaria também omissão e cerceamento do direito de defesa; e 
 (...) 
18. Continuando, também não merece prosperar a segunda alegação do defendente de que alguns de seus documentos apresentados em sede de recurso de reconsideração não teriam sido apreciados. 
19. De acordo com o embargante, a análise realizada pela Secretaria de Recursos somente teria feito remissão à peça 181 dos autos, ignorando, portanto, os elementos ínsitos à peça 182, que também faziam parte de seu recurso de reconsideração. 
20. Ao compulsar os autos, observa-se que o cerne de seu recurso consta à peça 181, páginas 1-22. Ali está o teor do seu recurso de reconsideração, que, frise-se, foi integralmente avaliado pela Secretaria de Recursos, conforme instrução transcrita no relatório que fundamentou meu voto à decisão ora embargada. No restante, páginas 23-121 da peça 181, assim como na totalidade da peça 182, estão contidos tão somente anexos de seu recurso, ou seja, elementos que serviriam para corroborar as afirmações constantes na sua peça recursal. 
21. Especificamente na peça 182, que o embargante alega não ter sido levada em consideração, contém meramente cópias de termos de contrato e respectivos aditivos, assim como cópia de planos operativos das entidades de saúde fiscalizadas. Nenhum desses documentos são aptos a justificar os pagamentos a maior identificados, que ensejaram a presente tomada de contas especial. 
22. Dessa forma, não há que se falar em omissão do Acórdão 2679/2021-TCU-Plenário, tampouco cerceamento de defesa.
9.	Em adição, destaco que os planos operativos ora mencionados pelo embargante não são documentos capazes de demonstrar a aplicação dos recursos, pois apenas indicam a forma que se previa empregar os recursos. 
10.	Da mesma forma, em relação aos mencionados "resumos de pagamento", trata-se de meras planilhas contendo a descrição de valores desacompanhados de quaisquer documentos que comprovem a efetiva realização destes no objeto pactuado, razão pela qual não são capazes de justificar os valores recebidos a maior.
11.	Por último, entendo que deva o Tribunal alertar ao embargante que, em caso de oposição de novos embargos, esses poderão vir a ser considerados por este Tribunal como meramente protelatórios, e, assim, serem recebidos como mera petição, nos termos do art. 287, § 6º, do Regimento Interno/TCU, uma vez que já foram manejados dois expedientes dessa natureza.
12.	Como mencionado pelo Ministro Walton Alencar Rodrigues ao conduzir o Acórdão 1764/2021-TCU-Plenário, "a interposição de embargos meramente protelatórios dificulta o exercício das competências atribuídas a este Tribunal pela Constituição Federal, por tumultuarem a marcha processual e subtraírem tempo do corpo técnico desta Casa e dos membros deste colegiado, que poderia ser empregado em processos de materialidade e relevância".
13.	Nesses casos, conforme mencionado por Sua Excelência, o Tribunal tem adotado, inclusive, solução mais gravosa, como aquela empregada no aludido acórdão e nos Acórdãos 593/2017, da relatoria do Ministro Bruno Dantas, e 1.687/2020 e 2.001/2020, também do Ministro Walton Alencar Rodrigues, todos do Plenário, aplicando ao embargante a multa prevista no artigo 58 da Lei 8.443/1992 c/c o artigo 1.026, § 2º, do Novo Código de Processo Civil (Lei 13.105/2015) , na forma do artigo 298 do Regimento Interno do TCU.
14.	Não cogito, neste momento, da aplicação da mencionada sanção, por entender suficiente a proposição referida no sentido de cientificar o embargante, de modo a não incidir nessa circunstância.
	Ante o exposto, VOTO por que este Colegiado adote a minuta de acórdão que ora submeto à apreciação.
TCU, Sala das Sessões, em 13 de abril de 2022.
Ministro JOÃO AUGUSTO RIBEIRO NARDES 
Relator